【裁判字號】    98,訴,2328
【裁判日期】    990311
【裁判案由】    土地所有權移轉登記
【裁判全文】
臺灣板橋地方法院民事判決              98年度訴字第2328號
原      告  陳昭庸
原      告  陳昭美
原      告  陳昭鴻
原      告  陳燕輝
前列四人共同
訴訟代理人  梁裕勝律師
被      告  張慶增
訴訟代理人  顏文正律師
複代理人    楊沛生律師
上列當事人間請求土地所有權移轉登記事件，經本院於民國99年
2月25日言詞辯論終結，判決如下：
    主  文
原告之訴駁回。
訴訟費用由原告負擔。
    事實及理由
一、原告主張：坐落台北縣三峽鎮○○段溪南小段61地號、地目
    田、面積718平方公尺之土地，原為訴外人陳化民所有，被
    告於79年5月31日與陳化民簽訂買賣契約，雙方以道路中心
    線為界，東邊為被告取得，西邊為陳化民保留，當時因礙於
    法令限制，土地不得移轉為共有或分割，被告要求賣方給予
    保障，故陳化民才暫將系爭土地全部移轉與被告，並約定日
    後系爭土地可移轉時，再由被告將陳化民保留之持分過戶或
    分割與陳化民，此有買賣契約書一份可證，上揭事實並經本
    院83年度訴字第1079號民事判決確認在案。原告為陳化民之
    繼承人，近日得知被告竟將系爭土地全部委託仲介公司刊登
    廣告出售，經原告向被告勸止，請其立即停止侵害土地所有
    權之行為，並協調雙方可接受之方案，但被告置之不理。查
    農業發展條例第30條有關耕地不得分割或移轉為共有之限制
    ，已於89年1月6日解禁，土地法第30條第1項有關私有農地
    所有權不得移轉為共有之限制，亦於89年1月26日刪除。是
    被告應將陳化民保留之持分過戶或分割予陳化民之繼承人即
    原告取得。經本院囑託台北縣樹林地政事務所測量兩造各自
    取得之範圍，陳化民所保留之範圍為284平方公尺，面積換
    算持份為權利範圍10000分之3955（284 / 718），此為被告
    應移轉持份予原告之數額。為此訴請被告應將系爭土地所有
    權應有部分10000分之3955移轉登記予原告公同共有。
二、被告則以：被告向原告之被繼承人陳化民購買系爭土地中約
    160坪，每坪新台幣（下同）19500元，總價款待正確面積確
    定後計算之，被告共給付312萬元，即於79年5月31日簽約時
    支付100萬元、79年7月11日給付100萬元、79年8月28日給付
    100萬元，最後餘款12萬元，已於測量後以現金給付予陳化
    民，被告所買之範圍為160坪，並非如原告所稱之434平方公
    尺（131坪）。依原告所稱以「道路之中心線為買賣標的之
    界線」，所測量得出被告取得之面積僅434平方公尺，此與
    契約所訂之買賣坪數160坪不符，顯見原告所稱「道路之中
    心線為買賣標的之界線」與事實不符。當初約定道路一人一
    半，係為賣方之進出該道路方便起見，並非以道路之中心線
    為界。依農業發展條例第16條第1項規定「每宗耕地分割後
    每人所有面積未達0.25公頃者，不得分割」，系爭土地屬耕
    地，面積僅718平方公尺，即0.0718公頃，並未達上開分割
    後最小面積2500平方公尺，即0.25公頃之要件，是以系爭土
    地不得再為分割，既不得分割，即與契約約定「待日後可行
    分割時，再由甲方過戶予乙方」之內容不符，原告不得請求
    移轉，且契約並非約定移轉應有部分成為共有，是原告請求
    被告移轉應有部分成為兩造共有系爭土地，亦屬無據等語置
    辯，並聲明：原告之訴駁回。
三、經查，兩造所不爭執之買賣契約第一條約定「乙方願將所有
    坐落三峽鎮○○段溪南小段陸壹地號、地目田、面積０．零
    柒壹捌公頃，該筆土地內毗鄰同段陸零地號部分（位置如附
    圖）約壹佰陸拾坪出售予甲方（道路甲乙方各一半），正
    確出售面積以測量後計算面積為準」，第九條其他約定事項
    「１本約土地僅係部分移轉，因土地不得分割，乙方同意將
    全部土地登記予甲方名下，待日後可行分割時，再由甲方過
    戶予乙方，費用由乙方負擔（包括稅捐）」，觀諸上開內容
    ，可知被告所買者為特定位置之土地，並非應有部分，且因
    系爭土地不能分割，出賣人陳化民同意將系爭土地全部登記
    予被告名下，待將來系爭土地可分割時，再由被告將陳化民
    未出賣之範圍辦理分割，再為土地所有權移轉登記予陳化民
    ，買賣雙方並非約定移轉為共有。而系爭土地地目為田，使
    用類別農牧用地，面積718平方公尺，有土地謄本可稽，應
    受農業發展條例第16條第1項規定「每宗耕地分割後每人所
    有面積未達0.25公頃者，不得分割」之限制，即系爭土地不
    得分割，既不得分割，則契約第九條約定「待日後可行分割
    時，再由甲方過戶予乙方」之條件尚未成就，目前仍應維持
    由被告登記為系爭土地單獨所有之狀態，原告不得請求被告
    分割、移轉，且契約係約定待日後可行分割時分割、移轉，
    各自成為單獨所有，並非約定移轉應有部分成為共有，是原
    告請求被告移轉應有部分成為兩造共有，亦屬無據，原告之
    訴為無理由，應予駁回。
四、因本案事證已臻明確，兩造其餘主張陳述及所提之證據，均
    毋庸再予審酌，附此敘明。
五、結論：原告之訴為無理由，依民事訴訟法第78條，判決如主
    文。
中    華    民    國    99    年    3     月    11    日
                  民事第三庭法  官  陳映如
以上正本係照原本作成
如對本判決上訴，須於判決送達後20日內向本院提出上訴狀
中    華    民    國    99    年    3     月    11    日
                            書記官  李錦輝

司法院資訊處製作；財團法人民間司法改革基金會備份。
